【裁判字號】    91,再易,8
【裁判日期】    920328
【裁判案由】    拆屋還地
【裁判全文】
臺灣彰化地方法院民事判決  九十一年度再易字第八號
    再審原告  庚○○
    再審被告  己○○
              戊○○
              甲○○
              丁○○
              丙○○
              乙○○
右當事人間請求再審之訴事件，再審原告對於本院北斗簡易庭九十年度斗簡字第三四
號及九十一年度簡上字第六十號確定判決，提起再審之訴，本院判決如左：
    主      文
再審之訴駁回。
再審訴訟費用由再審原告負擔。
    事      實
甲、再審原告方面：
一、聲明：
  (一)原確定判決廢棄。
  (二)再審被告在第一審之訴及假執行之聲請均駁回。
  (三)再審及第一、二審訴訟費用由再審被告負擔。
二、陳述：
  (一)民事訴訟法第四百九十六條第一項第十三款當事人發見未經斟酌之證物得為再審
    原因，又同法第四百九十七條規定就足以影響於判決之重要證物漏未斟酌，亦得
    提起再審之訴。大法官會議第三五五號解釋亦認所謂發現未經斟酌之證物，係指
    前訴訟程序事實審之言詞辯論期終結前已存在之證物，因當事人不知，致未經斟
    酌，現始知 之而言。
  (二)本件鈞院二審判決確定後，再審被告強制執行時，經執行法院於九十一年十月二
    日下午三時至系爭土地現場勘測，發現前訴訟程序判決之附圖，經地政人員實地
    訂界後，竟與原地政機關所立之界樁不符，更與執行法院八十九年度執字第一一
    ００三號拆屋還地現場所訂之界樁不符，足證確定判決所確定之界址，顯現於實
    地上時，與地政機關原先定立之界樁及他案強制執行所確立之界標不符，不利於
    再審原告。有地政事務所以前在現場所定立之界樁、八十九年度執字第一一００
    三號執行案件地政事務所在現場所噴界址之紅漆可為證據，此等證據，在前程序
    事實審言詞辯論終結前即已存在，唯尚未發現，而未請法院斟酌，故依法提起再
    審之訴。
  (三)又本件係於於九十一年十月二日下午三時至系爭土地現場勘測，始發現前判決附
    圖與現況不符之情事，且於同時發現足堪使用之證據，故發現再審理由迄今未逾
    三十日。
三、證據：提出本院民事執行處函影本一件、本院北斗簡易庭九十年度斗簡字第三四
    號及九十一年度簡上字第六十號判決影本各一件為證。
乙、再審被告方面：
    本件未經言詞辯論，再審被告亦未提出書狀作何聲明或陳述。
丙、法院方面：
    本院依職權調閱本院八十九年度執字第一一００三號民事執行卷宗、北斗簡易庭
    九十年度斗簡字第三四號及九十一年度簡上字第六十號民事事件卷宗。
    理      由
一、按再審之訴顯無再審理由者，得不經言詞辯論，以判決駁回之，民事訴訟法第五
    百零二條第二項定有明文。又再審之訴，專屬為判決之原法院管轄，對於同一事
    件之第一審及第二審判決同時聲明不服者，專屬原第二審法院管轄，同法第四百
    九十九條第一款著有明文，本件再審原告向本院提出之再審訴狀，並表示對於原
    第一審及第二審之確定裁判同時聲明不服，故本院對本件訴訟有管轄權，先予敘
    明。
二、本件再審原告以原確定判決於再審被告強制執行時，經執行法院於九十一年十月
    二日下午三時至系爭土地現場勘測，發現確定判決之附圖，地政人員實地訂界後
    ，竟與原地政機關所立之界樁不符，更與執行法院八十九年度執字第一一００三
    號拆屋還地現場所訂之界樁不符，足證確定判決所確定之界址，顯現於實地上時
    ，與地政機關原先定立之界樁及他案強制執行所確立之界標不符，不利於再審原
    告，認原確定判決有民事訴訟法第四百九十六條第一項第十三款及同法第四百九
    十七條規定就足以影響於判決之重要證物漏未斟酌之再審原因，提起再審之訴。
三、按民事訴訟法第四百九十六條第一項第十三款所謂當事人發見未經斟酌之證物或
    得使用該證物，係指在前訴訟程序不知有該證物，現始知之，或雖知有此而不能
    使用，現始得使用者而言。經查：本件再審原告所稱地政事務所在現場所定立之
    界樁，以及八十九年度執字第一一００三號執行案件地政事務所在現場所噴界址
    之紅漆等證物，既先於前第一審訴訟程序在九十年四月二十四日至現場勘測時，
    即已存在之證據，且八十九年度執字第一一００三號執行案件，為再審原告所親
    身經歷，堪認再審原告於前訴訟程序時，即已知有上開證物之存在，且該等證物
    在前訴訟程序並無不能使用之情事，再審原告對於確定判決所援用之土地複丈成
    果圖，非但未予主張該測量結果與地政事務所所定立之界樁、地政事務所於他案
    在現場所噴界址之紅漆等證據，有何不符之處，更於原第一審九十年六月二十七
    日言詞辯論期日，對於法官提示複丈成果圖予兩造時，答稱：「無意見」等語，
    有當日言詞辯論筆錄可稽，則再審原告對於地政事務所所定立之界樁、地政事務
    所於他案在現場所噴界址之紅漆，在前訴訟程序之事實審即已知之，且能使用而
    不使用，核與「不知有該證物，現始知之，或雖知有此而不能使用，現始得使用
    者」之情形有別，顯與民事訴訟法第四百九十六條第一項第十三款之要件不符，
    自不得以此為理由提起再審之訴。
四、次按民事訴訟法第四百九十七條所規定之「就足以影響於判決之重要證物漏未斟
    酌」，係指第二審言詞辯論終結前，已經存在並已為聲明之證據，第二審確定判
    決未調查，且未於判決理由中說明其無調查、斟酌之必要或雖經調查而未於判決
    中斟酌者而言。經查：再審原告對於其所稱地政事務所在現場所定立之界樁，以
    及八十九年度執字第一一００三號執行案件地政事務所在現場所噴界址之紅漆等
    證據，在前訴訟程序之第一審言詞辯論及第二審準備程序與言詞辯論時，均未曾
    陳述或聲明上開證據，前訴訟程序之第一、二審即無從予以斟酌，自無「漏未斟
    酌」之情形可言，故不得以原確定判決未斟酌此項證據，即遽指原確定判決有就
    足以影響於判決之重要證物漏未斟酌之違法。故再審原告之主張，尚非符合民事
    訴訟法第四百九十七條之事由。
五、綜上所述，再審原告執前開事由提起本訴，顯無再審理由，爰不經言詞辯論以判
    決駁回之。
據上論結，本件再審原告之訴無再審理由，依民事訴訟法第五百零二條第二項、第七
十八條，判決如主文。
中      華      民      國    九十二  年      三      月      二十八    日
                              台灣彰化地方法院民事第二庭
~B審判長法官  何志通
~B法      官  周莉菁
~B法      官  陳弘仁
右為正本係照原本作成。
本判決不得上訴。
~B法院書記官  王振州
中      華      民      國    九十二  年      三      月      二十八    日


司法院資訊處製作；財團法人民間司法改革基金會備份。
